臺灣高等法院刑事判決　　　　　　　　 93年度上訴字第523號
上　訴　人
即　被　告　乙○○
選任辯護人　林　凱律師
　　　　　　蔡文燦律師
上　訴　人
即　被　告　丁○○
選任辯護人　顏維助律師
上列上訴人等因廢棄物清理法等案件，不服臺灣桃園地方法院92
年度訴字第185 號，中華民國92年12月16日第一審判決（起訴案
號：臺灣桃園地方法院檢察署91年度偵字第306 號、偵續字第
572、753號），提起上訴，本院判決如下：
    主    文
原判決撤銷。
乙○○共同無許可文件，以經營廢棄物清除、處理為常業，處有
期徒刑參年肆月。
丁○○連續未經主管機關許可，提供土地堆置廢棄物，處有期徒
刑壹年。
    事    實
一、乙○○為欣盟工程行之負責人，於民國八十七年十二月二十
    日，向黃文雄（另案經臺灣板橋地方法院檢察署檢察官提起
    公訴，臺灣板橋地方法院判處有期徒刑一年，緩刑三年）承
    租坐落於臺北縣板橋市○○段三九及三九之一地號土地，作
    為廢棄物之堆置處所，並僱用司機自臺北縣各處建築工地載
    運建築廢棄物至上址堆置，每車收費新臺幣（下同）一千二
    百元至二千五百元不等，其後再另行以每米五百元費用，僱
    用不知情之貨車司機載運至臺中中部西螺某處棄置，而經營
    廢棄物之處理、清除等事業，迨八十八年七月十六日，廢棄
    物清理法第二十二條修正公布生效後（按廢棄物清理法於九
    十年十月二十四日修正公佈，其中第二十二條第三項移置第
    四十六條第二項，僅作文字之修正），乙○○明知應列明專
    業技術人員與清除工具、方法、設備及場所，向所屬地方主
    管機關申請核發許可文件或核備文件，始得經營廢棄物之處
    理或清除業務，竟未向主管機關申領廢棄物處理、清除之許
    可文件，即基於常業之犯意，自斯時起繼續以前述方式經營
    建築廢棄物之處理、清除等業務，並以上開所得恃以維生，
    乙○○並自八十九年八月起，以底薪五千元、每車次四百元
    ，及同年十二月一日起，以月薪三萬五千元之代價，陸續僱
    用與其有共同犯意聯絡之陳敏豐及不知情之黃啟（二人此
    部分經檢察官為緩起訴處分）擔任司機，負責自臺北縣各處
    建築工地載運建築廢棄物至上址堆置而共同從事廢棄物處理
    、清除。
二、如附圖所示坐落於桃園縣大溪鎮○○段○○街小段三九三之
    七地號土地，為經濟部水利署北區水資源局所管領之國有土
    地，而緊鄰上開土地之未登錄土地，屬大漢溪河川地行水區
    ，為國有土地，其中有部分土地為丁○○岳父馬良表向桃園
    縣政府申請使用。丁○○明知未經主管機關許可，不得提供
    土地供廢棄物堆置，竟自九十年八月間起，提供上開土地予
    不詳之人堆置建築事業廢棄物及清洗砂石後剩餘之廢土，並
    於斯時起，提供該土地予乙○○傾倒事業廢棄物（佔用面積
    如附圖所示）；嗣九十年十二月十九日夜間十一時三十分許
    ，乙○○指示黃啟駕駛車牌號碼Ｓ五─０五三號自用大貨
    車，將當日自臺北縣板橋市某處工地所清運之營建廢土、磚
    塊塑膠廢棄物等物共計兩頓半載往上開土地傾倒，陳敏豐駕
    駛車牌號碼０Ｂ─八一六號自用大貨車載運剷土機，以協助
    導引黃啟前往並將所傾倒廢棄物整平，而為警當場查獲，
    始悉上情。
三、案經桃園縣政府移送及桃園縣警察局大溪分局報告臺灣桃園
    地方法院檢察署檢察官偵查起訴。
    理    由
一、被告乙○○選任辯護人以上揭事實，核與其另案被訴違反廢
    棄物清理法犯行，為實質上或裁判上一罪，本件應諭知不受
    理判決云云。經查，被告乙○○於九十一年四月一日起，因
    承租坐落於臺北縣鶯歌鎮○○○路一五六巷十四號後方空地
    ，由陳敏豐駕駛乙○○所有營業大貨車，分別在臺北、板橋
    地區載運建築、裝潢拆卸後之廢棄物，載運至上址傾倒回填
    ，分別於九十一年八月十二日、同年十月三日為警查獲，而
    其此部分違反廢棄物清理法犯行，經臺灣板橋地方法院以九
    十一年度訴字第二四二五號判處罪刑後，被告乙○○不服提
    起上訴，經本院以九十二年度上訴字第三０六九號判處有期
    徒刑一年十月，有上開刑事判決在卷可按。被告乙○○此部
    分行為時間（九十一年四月一日至同年十月三日）與上揭行
    為時間距離四月有餘，時間並非密接，況且依被告乙○○於
    原審調查中所述：是本件被起訴後，伊又另外在鶯歌鎮租地
    作分類的工作等語，主觀上亦難認係本於其同一從事廢棄物
    清除或處理行為概念之中，是此部分違反廢棄物清理法犯行
    ，核與上揭行為間無實質上或裁判上一罪關係，先與敘明。
二、訊據被告乙○○、丁○○矢口否認上揭犯行，被告乙○○辯
    稱：伊向黃文雄承租上揭土地，是用來堆積要運送到各建築
    工地的材料，並非堆置廢棄物，伊經營工程行有申請營利事
    業登記證，營業項目即包括清除廢棄物，廢棄物清理法修正
    後，伊不知道要另外申請許可，至於到上揭行水區土地傾倒
    ，是丁○○叫伊載運花土去幫他覆蓋廢棄物，他跟伊說該處
    被公所開罰單，公所要他回復原狀，伊並不知道該處不可傾
    倒云云；被告丁○○則辯稱：上揭行水區○地○○道是被何
    人傾倒廢棄物，是伊向公所檢舉，公所的人就以為是伊傾倒
    的，並叫伊回復原狀，伊才找來乙○○載運土回填云云。丁○○辯護人則以桃園縣大溪鎮○○段○○街小段三九三之七
    地號之公有土地，於未辦理地籍變更前係同小段一一一之一
    河川地編號，該地於八十四年間即由丁○○之岳父馬良表向
    桃園縣政府申請使用，丁○○亦常至該處幫忙，並無竊佔之
    犯意。又乙○○載運之土方經丁○○確認為乾淨之土方後始
    回填並無堆置廢棄物之事實。乙○○之辯護人則以被告乙○○成立欣盟工程行廢棄物之清理，均依法為所得稅之申報，
    並無違反廢棄物清理法之情事，且被告乙○○本件與前案即
    九十二年上訴字第三０六九號所為，客觀上均在連續從事廢
    棄物清理工作，乃同一案件等語為被告辯護。然查：
    (一)被告乙○○為欣盟工程行之負責人，自八十七年十二月二
      十日起，向黃文雄承租坐落於臺北縣板橋市○○段三九地
      號及同段三九之一地號土地，作為事業廢棄物之堆置處所
      ，並僱用司機自臺北縣各處建築工地載運建築廢棄物至上
      址堆置，每車收費一千二百元至二千五百元不等，其後再
      另行以每米五百元費用，僱用貨車司機載運至臺中中部西
      螺某處棄置，並自八十九年八月起，以底薪五千元、每車
      次四百元，及同年十二月一日起，以月薪三萬五千元之代
      價，陸續僱用陳敏豐、黃啟擔任司機從事載運廢棄物至
      上址堆置之工作等情，業據被告乙○○於內政部警政署環
      保警察隊詢問時坦承：經營清除廢棄物之時間八十七年十
      二月二十日開始，大部分都是修繕房屋及營建工地之廢棄
      物，取得廢棄物之地點因為修繕及營建工地並不一定在同
      一地點，故無法一一說明廢棄物之來源，大部分廢棄物均
      從臺北縣營建工地取得˙˙˙（陳敏豐、黃啟）是伊所
      僱用之司機，黃啟以月薪來計算，一個月薪資三萬五千
      元，陳敏豐係以運車次數來算計，出車一次四百元˙˙˙
      因北縣工地整修有很多地方且所產生之廢棄物不一定在同
      一地點，從八十七年十二月二十日至九十年十二月十九日
      ，以每月平均所載之廢棄物之數量以車來算約一百二十台
      左右，廢棄物載約二至三頓左右，於八十七年一車獲利一
      千二百元左右，八十八年至八十九年初，一車獲利一千八
      百元，八十九年至九十年十二月十九日止，一車獲利二千
      至二千五百之間，都是伊叫司機去外面載運，再載運回大
      觀路廠址（即臺北縣板橋市○○段三九地號及同段三九之
      一地號土地）堆置分類再轉運，再交由伊所僱用之司機轉
      運至臺中中部西螺處理等語，於偵查中坦承：˙˙˙被查
      獲的營業工地是八十七年十月、十一月跟黃文雄租的，伊
      有跟他說要作何用途，欣盟工程行現在堆置的都是建築廢
      棄物˙˙˙清運回來的東西，再請運砂石的運到大肚等地
      ，請人運一米五百元，結算結果一台車可賺七百元等語不
      諱（見九十一年度偵字第三０六號卷第八一至八二、一三
      九頁）。而被告乙○○僱用陳敏豐、黃啟擔任司機從事
      載運建築廢棄物至上址堆置之工作，亦據證人陳敏豐於偵
      查中證稱：底薪五千元，跑一趟另收錢等語，於原審調查
      中證稱：（之前是否受僱於乙○○？）是，伊是受僱於從
      事開卡車工作˙˙˙（有無載運過建築廢材？）也有，就
      是建築工程所產生的剩餘土石、鋼筋、木板等物也都會載
      運到伊等在板橋租的土地，這個也是乙○○叫伊載運的，
      （何時開始受僱？）八十九年八月˙˙˙（建築廢材載運
      到承租土地之後？）乙○○會再叫外車把廢材載運到別的
      地方去，但載運到何處伊不清楚等語；證人黃啟於偵查
      中證稱：伊自九十年十二月一日起受僱於乙○○，月薪三
      萬五元等語，原審證稱：（是否受僱於乙○○？）有，工
      作內容同證人陳敏豐上開所述，除了建材以外，也有載運
      各工地所生產的廢材等語明確（以上見同前偵查卷第二九
      至三０頁，原審卷第三二、三三、三四、三五頁）。又被
      告乙○○向黃文雄承租上開土地，確係用以堆置建築廢棄
      物乙節，業據證人黃文雄於原審證稱：這塊地是伊的，閒
      置中，乙○○跟伊說要載運建築廢棄物來放˙˙˙（出租
      之後有無到現場看過？）剛開始出租時有去看，隔了一年
      多後才沒去看，看到的都是建築廢料等語（見原審卷第八
      四頁反面、第八五頁正面），並有被告乙○○與證人黃文
      雄所簽立之協議書（見同上偵查卷第八五頁）可按，而本
      案查獲後，經臺北縣政府環保局至上開承租土地，發現該
      處堆置有廢建材及垃圾，亦據證人即該局人員洪聖雄於原
      審證稱：˙˙˙現場堆有近二層樓高的廢棄物，且有一部
      怪手在上面˙˙˙依據所拍攝照片顯示，都是廢建材及垃
      圾等語（見原審卷第八四頁正面），並有該局所拍攝之現
      場照片（附於原審卷）、所製作之會勘紀錄及稽查紀錄等
      （見同前偵查卷第八三至八四頁）在卷足憑。從而，被告
      乙○○確有承租上開土地，作為建築廢棄物之堆置處所，
      並自建築工地載運建築廢棄物至上址堆置，且陸續僱用陳
      敏豐、黃啟擔任司機，負責自臺北縣各處建築工地載運
      建築廢棄物至上址堆置，而有共同從事廢棄物清除、處理
      之行為。被告乙○○辯稱承租土地係堆置建築工地材料，
      並非堆置建築廢棄物云云，核與上開事證不符，難以憑採
      。
    (二)被告乙○○復以其在廢棄物清理法罰責增定前，即經營上
      開工程行，營業項目包括清除廢棄物，並不知道廢棄物清
      理法修正後，增定清除、處理需要另行取得許可云云，而
      否認有違反廢棄物清理法之犯意。然查，依卷附欣盟工程
      行之營利事業登記證（見同前偵查卷第八六頁），雖營業
      項目載有「清除廢棄物」，然就「經營廢棄土清理業務須
      經環保主管機關許可」亦一併載明，況且，依被告乙○○
      於偵查中所述，其自八十四年間開始即開始經營欣盟工程
      行（見同前偵查卷第一三九頁反面），在本件被查獲時已
      經營業將近六年，再者，近年來環保意識高漲，公害事件
      頻傳，任意傾倒事業廢棄物致污染河川、土地、農田事件
      ，屢為環保單位會同檢警到場查獲，常見諸報端媒體報導
      ，參以被告乙○○自此法公布施行並生效後，仍繼續在上
      開土地堆置廢棄物，期間達二年有餘，則對於其從事行業
      應有之行為規範，難謂毫無所悉，其以此否認犯罪之辯解
      ，亦屬無據。
    (三)被告乙○○係自八十七年十二月二十日，向黃文雄承租上
      開土地，在本件被查獲時，在上址已經營二年時間，且依
      被告乙○○前揭於內政部警政署環保警察隊詢問中所述：
      於八十七年十二月二十日地主每月收一萬五千元，八十八
      年租金調漲至每月二萬元，八十九年租金調漲至二萬三千
      元，及其上揭僱用陳敏豐、黃啟之費用，甚至本件為警
      查獲後，有該工程行所有車牌號碼Ｓ五─０五三號自用大
      貨車（見同前偵查卷第一四四頁），足徵被告乙○○有以
      之為營生常業之情甚明。
    (四)九十年十二月十九日夜間十一時三十分許，被告乙○○指
      示黃啟駕駛車牌號碼Ｓ五─０五三號自用大貨車，將當
      日自臺北縣板橋市某處工地所清運之營建廢土、磚塊、塑
      膠等廢棄物共計兩頓半載往上開行水區傾倒，並指示陳敏
      豐駕駛車牌號碼０Ｂ─八一六號自用大貨車載運剷土機，
      以協助導引黃啟前往並將所傾倒廢棄物整平，而為警當
      場查獲等情，業據證人陳敏豐、黃啟於警詢及偵、審中
      證述明確，並有桃園縣大溪鎮清潔隊取締違反廢棄物清理
      法案件會勘紀錄表及現場照片等（見同前偵查卷第一五至
      二０頁）附卷可稽。上開土地為經濟部水利署北區水資源
      局所管領之國有土地，而緊鄰上開土地之未登錄土地屬大
      漢溪河川地行水區，為國有土地等情，亦據證人即桃園縣
      政府工務局水利課人員甲○○於原審調查中證述明確，並
      有桃園縣政府九十二年十一月三日府水河字第０九二０二
      五三一六六號函所檢附之河川圖籍及公告函等在卷可按，
      偵查中檢察官督同地政事務所人員至該處勘驗，有該署勘
      驗筆錄、現場照片可按，並有該所繪製之土地複丈成果圖
      及檢附之土地登記謄本等（見九十年度偵字第二０三七四
      號卷第一二至二一、二七頁，九十一年度偵緝字第七五三
      號卷第四六頁）附卷可稽。依證人即桃園縣政府大溪清潔
      隊隊員王麗卿於原審調查中所述：在九十年大概八、九月
      間當地的里長打電話跟伊說上開行水區有被傾倒廢棄物的
      情形，伊就到現場去看˙˙˙伊看到的就是如本件被查獲
      時車上所載運的東西，另外還參雜一些家庭廢棄物有機垃
      圾等語，證人即桃園縣政府環保局人員李純靜於原審調查
      中所述：現場都是營建廢棄物，並且因為傾倒這些東西而
      產生環境污染，因為該地是河川行水區等語（以上見原審
      卷第五三、五五、五八頁），可知上開行水區土地在九十
      年八月間，即遭人供作傾倒事業廢棄物之用。而該行水區
      土地遭傾倒面積，則詳如附件之土地複丈成果圖。
    (五)至被告乙○○所僱用之司機陳敏豐，於九十一年間即因與
      乙○○共同違反廢棄物清理法經判處罪刑在案（本院九十
      二年度上訴字第三０六九號），其就經營廢棄物清理應申
      領執照難謂不知，其與乙○○應有犯意之聯絡與行為之分
      擔。而乙○○所僱用另一司機黃啟，係九十年十二月一
      日始到職上班，且因第一次倒土遂由陳敏豐帶路引導等情
      ，則據黃啟於警訊及偵查中陳述明確（偵字第三０六號
      卷第四六頁正面、九一頁反面），是黃啟既非廢棄物清
      理之經營者，又非如陳敏豐有傾倒廢棄土之經驗，尚難因
      初到職擔任司機第一次倒土被查獲，遽認與乙○○有何犯
      意聯絡。
    (六)被告丁○○雖否認有竊佔該行水區土地，並提供作為傾倒
      事業廢棄物之用。然查：本件證人陳敏豐、黃啟上揭被
      查獲，係依被告乙○○指示而為，已如前述。而依證人陳
      敏豐於偵查中證稱：除了被抓那次，伊去過二、三次，那
      時是要回填，所以到隔壁砂石場載土，那是洗砂石剩下的
      土，是地主丁○○載伊到隔壁砂石場載的˙˙˙總共載了
      二、三次˙˙˙伊第一次到大漢溪行水區傾倒是被抓二、
      三個月前等語；於原審證稱：（之前有無去過該處？）有
      ，第一次是在九十年八、九月時，是乙○○叫伊等到隔壁
      的砂石場載運級配到該處傾倒等語（以上見九十一年度偵
      緝字第七五三號卷第一七頁反面）。及證人甲○○於原審
      所述：在本案尚未移送前，伊等在九十年十月十八日到現
      場去巡視時，因為現場沒有人，但是有遭傾倒廢棄物的情
      況，伊等詢問當地的派出所，警員告訴伊是被告丁○○可
      能有這個嫌疑，伊等根據派出所陳報的地址，到被告家中
      進行訪談，後來因被告不在家，伊等有留資料請被告回來
      跟伊等聯繫，後來被告才到縣政府作訪談，伊等根據這個
      訪談作了工作日記等語，而依證人甲○○所提該工作日記
      ，亦載明「˙˙˙並至日前向本府申請河川公地種植戶遭
      駁回之申請人詢問，右揭行為人坦承於九十年十月十七日
      回填八車數，一次車輛五百元」等語（見原審卷第一０七
      頁，工作日記附於原審卷）。足徵被告丁○○確有提供附
      圖所示行水區土地作為傾倒廢棄物之行為。至被告丁○○
      辯稱：伊向公所檢舉後，公所的人以為是伊傾倒，叫伊回
      覆原狀，伊才找被告乙○○來蓋土云云；被告乙○○亦附
      和被告丁○○上開所述，供稱：是被告丁○○要伊提供花
      土回填云云。惟查：依證人王麗卿就此於原審調查中所述
      ：（除了里長檢舉外，被告丁○○有無主動向你提及？）
      沒有，是伊等請被告到案說明之後，伊有跟他說這部分是
      屬於水利地，被告沒有經過申請是沒有權利這樣做的，被
      告到案說明當時已經有覆蓋土了，他說附近被人傾倒廢棄
      物很臭，他說他願意蓋土處理，他說有到鎮公所申請，不
      過之後伊問了鎮公所農業課及建設課都沒有人知道此事等
      語（見原審卷第五四頁）；可見被告丁○○所述主動檢舉
      行水區土地遭人傾倒廢棄物乙節，並非事實。再就證人黃
      啟所載運傾倒內容，依證人王麗卿於原審調查中所述：
      應該都是建築工地所剩的東西，東西很雜，內容大概就是
      廢木料、塑膠、天花板隔板等，很明顯就是營建工程所產
      生的廢棄物等語（見同卷第五五頁）。參以證人黃啟於
      內政部警政署環保警察隊詢問中所述：伊是由臺北縣板橋
      市市區客戶裝修房子的地方，載運裝修產生的廢土、廢磚
      、廢木材、廢塑膠等前往欣盟工程行，然後經伊老闆乙○○指示，要伊將廢棄物載運至行水區內空地傾倒，（你由
      臺北縣板橋市市區客戶裝修房屋的地方載運事業廢棄物回
      到公司之後，有無經過其他處理？或參雜其他廢棄物於其
      中？）這中間並無其他處理，也沒有其他廢棄物加入其中
      等語（見九十一年度偵字第三０六號卷第九一頁反面）。
      佐以上揭被查獲時間，是在深夜十一時許等情。若確係如
      被告丁○○、乙○○所述，要以花土回填該行水區土地，
      何以證人黃啟所載運者，明顯即為建築廢棄物，竟未經
      任何處理，甚至載運回上開工程行承租地點後，等待至深
      夜十一點才前往行水區傾倒？而經原審就被告二人所述回
      填土地約定報酬乙節，經隔離訊問結果，被告乙○○供稱
      ：伊是以整個地方都覆蓋花土的工程款跟他算，當時伊跟
      他估六萬元，給法是做好之後，丁○○看完認為可以再給
      錢等語，被告丁○○卻供稱：伊跟他講說要乾淨的土，每
      台車大概五、六百元，蓋完以後看看總共載運幾台車再來
      跟伊算等語（見原審卷第二九、三一頁），二者明顯有出
      入。更顯見被告二人所辯為飾卸之詞。是被告乙○○對於
      指示證人黃啟至行水區傾倒廢棄物，難認其對於該處未
      取得許可一事毫不知情。
    (七)至被告丁○○復以證人陸家治可以證明其為了回填行水區
      土地才找被告乙○○云云。而證人陸家治於原審審理中亦
      證稱：（你有無跟乙○○就這塊土地有所介紹？）伊有介
      紹，是丁○○跟伊說他的土地有被人家倒髒東西，他叫伊
      介紹人來回填，伊才介紹乙○○等語。然證人陸家治上開
      所述，亦係經由被告丁○○所告知，況且依其於原審審理
      中所述：（介紹完之後，有無持續介入他們的工作？）沒
      有等語（以上見原審卷第二０二、二０三頁），則其對於
      被告丁○○、乙○○二人其後之約定，並未介入參與，自
      難據為有利於被告之認定。又因相關工程級配係由各種粒
      徑之粒料所組成，如砂石場經洗砂石所產生之土屬相關級
      配料之組成因子，尚非屬廢棄物，其作為其他土木工程之
      使用，未涉及廢棄物之再利用。如該等土非依前述方式用
      於土木工程之級配材料者，則仍屬一般廢棄物，應依廢棄
      物清理法相關規定，進行妥善消除、清理，或再利用，有
      行政院環境保護署九十三年五月十日環署廢字第09300288
      62號函附本院卷可參，換言之，無論是否乾淨之廢土，如
      非用土木工程之級配材料者，一旦有棄置情事，仍應受廢
      棄物清理法之規範。被告丁○○所辯所倒為乾淨之土，仍
      不能免責。另辯護人以桃園縣大溪鎮○○段○○街小段三
      九三之七地號土地未於受理地籍變更前為同小段一一一之
      一地號先，而經被告丁○○之岳父馬良表向桃園縣政府申
      請使用，有馬良表除戶謄本、河川公地使用申請書、切結
      書、使用費繳納保證書等，及馬良表使用土地之實測圖可
      證，因認被告丁○○無竊佔該地之不法所有意圖等語。本
      院將上開實測圖與大溪地政事務所之複丈成果圖送請大溪
      地政事務所比對結果，確認馬良表所使用之土地範圍與複
      丈成果圖中經被告堆置廢棄土之面積，確有部分重疊，有
      桃園縣大溪地政事務所九十三年十月二十日溪地測字第
      0930008364號函附本院卷可憑。又被告丁○○配偶為馬秋
      鳳，其父為馬良表則有
      偶馬戊○○證述屬實，被告丁○○於此所辯並無竊佔之犯
      意，當屬可採。雖桃園縣政府及大溪鎮均函覆本院馬良表
      於八十八年六月三十日租屆滿後而未申請繼續使用（九十
      三年十二月一日府水河字第0930304870號及九十三年十二
      月六日溪鎮建字第0930023231號函附本院卷），然此僅屬
      馬良表與主管機關間之使用契約效力問題，尚不因此得認
      被告主觀上即有圖為不法利益之犯意，從而被告丁○○於
      此自無成立竊佔罪之餘地。
    (八)按丁○○違法供堆置廢棄物地點依桃園縣大溪鎮公所告發
      單所裁違規地點為大溪鎮○○段○○街小段八十六地號先
      （偵查卷第三０六號、第五六頁），而桃園縣政府亦針對
      同上地號製作罰鍰及回復原狀之處分書（偵查卷第二０三
      七四號卷第八頁），檢察官遂據此會同大溪地政事務所人
      員前往上開地號勘驗（同第十二頁勘驗筆錄），並由地政
      事務所人員據勘驗現場製作桃園縣大溪鎮○○段○○街小
      段三九三之七地號複丈成果圖附卷（同卷第二六、二七頁
      ），雖複丈成果圖上所載地號與現場勘驗地號有所不同，
      惟地政機關係以「地先」表示某地號之毗鄰未登錄地
      之習慣用語，又地號加先，與地號先、地先均相同意義，
      其意係未登錄之土地，此經桃園縣大溪地政事務所九十三
      年七月二日溪地測字第0930005215號函）及桃園縣大溪鎮
      公所（九十三年七月十九日溪鎮清字第0930013831號）函
      敘甚明，是以上開違反廢棄物清理法之違規地點，自應依
      地政機關所測並引用之地號為準，矧本院為慎重起見，特
      將被告丁○○提出之大溪鎮○○段○○街小段八六地先，
      一一一之一地號先之實測圖（均由台地測量事務所勘測，
      負責人為丙○○）與複丈成果圖送請大溪地政事務所進行
      比對，其間三者所測圖示均有部分重疊現象，有桃園縣大
      溪地政事務所九十三年十月二十日溪地測字第0930008364
      號函附本院卷，於此顯示，上開土地於地政機關登錄後，
      如複丈成果圖所示，有部分為三九三之七地號內，有部分
      則屬相鄰之未登錄地，並非完全不相干之土地，至臻明顯
      ，此部分辯護人指檢察官起訴三九三之七地號，桃園縣政
      府卻移送八六地號先，疑地政事務所搞混，實有多慮，不
      足憑採。
    綜上所述，被告二人否認犯罪之辯解，難以憑信，被告乙○○無許可文件以經營廢棄物清除、處理為常業之犯行，被告
    丁○○提供土地堆置廢棄物之犯行，均經證明，應依法論科
    。
三、核被告乙○○上開所為，係犯廢棄物清理法第四十六條第二
    項之無許可文件經營廢棄物清除、處理為常業；其與證人陳
    敏豐間具有犯意聯絡及行為分擔，為共同正犯；至被告乙○○雖另行僱用外車貨運司機，將該承租處所堆置廢棄物載運
    至他處棄置及僱用司機黃啟部分，由卷內資料尚無從證明
    該司機對於被告乙○○係未領得廢棄物清除、處理之許可文
    件有所知悉，則被告乙○○與上開司機不成立共同正犯。核
    被告丁○○佔用上開行水區土地，提供作為廢棄物堆置場所
    ，係犯廢棄物清理法第四十六條第一項第三款之提供土地堆
    置廢棄物罪，其自九十年間八月起至同年十二月十九日被查
    獲為止，多次提供該土地與人堆置事業廢棄物，時間緊接，
    所犯係構成要件相同之罪，顯係基於概括犯意而為，應依連
    續犯規定以一罪論。至公訴人以被告乙○○自八十七年十二
    月起向黃文雄租用上述土地，供為堆置建築廢棄物，並載運
    建築廢棄物至上址堆放，認被告乙○○此部分行為至廢棄物
    清理法修正公布前，亦屬違反廢棄物清理法犯行。然按行為
    之處罰，以行為時法律有明文規定者為限，刑法第一條定有
    明文。查八十八年七月十四日修正公佈前之廢棄物清理法並
    無刑罰之規定，而對於「未依規定領有廢棄物清除、處理許
    可證或核備文件，從事廢棄物貯存、清除、處理，或未依廢
    棄物清除、處理許可證或核備文件內容貯存、清除、處理廢
    棄物者」之處罰，係八十八年七月十四日修正公佈後始新增
    之規定，該條文自八十八年七月十六日生效，是被告乙○○
    雖有上開行為，亦須自八十八年七月十六日後始得科以該條
    所定之刑，在該日之前縱有此行為，亦為法所不罰者。從而
    本件檢察官指被告乙○○自八十七年十二月間起至八十八年
    七月十五日止，有堆置、清除一般事業廢棄物之行為，依上
    開說明，應為法所不罰者，因此部分與前開論罪科刑部分係
    屬同一常業行為，故不另為無罪之諭知。
四、原審據以論罪科刑固非無見，惟司機黃啟並無犯意已如上
    述，原判決認乙○○與其均為共同正犯，尚有未洽；又丁○○主觀上並無竊佔之犯意，原判決認其尚有犯竊佔罪，亦有
    未合，被告乙○○、丁○○上訴意旨均砌詞否認犯罪並指摘
    原判決不當，雖無足取，但原判決既有可議，仍應將原判決
    撤銷改判。爰審酌被告乙○○擅自經營廢棄物清除、處理場
    牟利，被告丁○○以川行水區，提供作為堆置廢棄物場所，
    污染環境生態，及其等犯罪之手段、所生危害及犯罪後猶飾
    詞矯辯等一切情狀，分別量處如主文第二項、第三項所示之
    刑，以示懲戒。扣案０Ｂ─八一六號自用大貨車為原泓交通
    有限公司所有，有行車執照附卷可稽（見九十一年度偵字第
    三０六號卷第一四九頁），並非被告乙○○所有，至Ｓ五─
    ０五三號自用大貨車雖係欣盟工程行所有，但並非專供犯罪
    所用，況且該營業大貨車價值不菲，為被告乙○○賴以維生
    之工具，若將之沒收，生活將頓失所依，其所招之損害及因
    而對之所生之懲處效果，將遠甚於其犯行之可責程度，衡之
    比例原則，顯然輕重失衡，自不宜宣告沒收，併為敘明。
五、公訴意旨另以：被告丁○○於上揭三九三之七地號，除提供
    置廢土外，尚有犯刑法第三二０條第二項之竊佔罪嫌等語。
    訊據被告丁○○矢口否認竊佔犯行，辯稱上揭公有土地乃伊
    岳父馬良表向縣府申請使用，伊在上址幫忙，並無竊佔之意
    云云。經查馬良表向桃園縣政府所承租之桃園縣大溪鎮○○
    段○○街小段一一一之一地號先，經桃園縣大溪地政事務所
    函覆本院與上揭地段三九三之七地號土地有部分重疊，堪認
    馬良表使用之事實無訛。次查被告丁○○為馬良表之女婿，
    亦經馬良表之配偶馬黃麗溝於本院證述屬實，從而丁○○使
    用上揭土地，自難謂係出於不法利益。雖馬良表屆期未再申
    請續租，此不過使用契約之存廢問題，尚不影響被告丁○○
    主觀之認知。此外復無其他積極證據足以證明被告丁○○有
    何竊佔之犯行，此部分即不能證明被告犯罪，然公訴人既以
    裁判上一罪關係起訴，自不另為無罪之諭知。
六、移送併辦意旨（台灣板橋地方法院檢察署九十三年度偵字第
    一一六七三號）以：被告乙○○於九十二年八月二七日，在
    台北縣鶯歌鎮○○街曾厝巷五十號前，尚有違反廢棄物清理
    法之犯行等語，惟本件犯罪時間為九十年十二月，與移送併
    辦之犯行在九十二年八月，其間相差年餘，殊難認為二者之
    間有何裁判上一罪之關係，宜退由檢察官另行處理。
據上論斷，應依刑事訴訴法第三百六十九條第一項前段、第三百
六十四條、第二百九十九條第一項前段，廢棄物清理法第四十六
條第二項、同條第一項第三款，刑法第十一條前段、第二十八條
、第五十六條，判決如主文。
本案經檢察官吳慎志到庭執行職務。
中    華    民    國    94    年    1     月    19    日
                  刑事第六庭審判長法  官  許國宏
                                  法  官  林勤純
                                  法  官  洪光燦
右正本證明與原本無異。
如不服本判決，應於收受送達後10日內向本院提出上訴書狀，其
未敘述上訴之理由者並得於提起上訴後10日內向本院補提理由書
（均須按他造當事人之人數附繕本）。
                                  書記官  陳玉嬋
中    華    民    國    94    年    1     月    20    日
附錄：本案論罪科刑法條全文
廢棄物清理法第46條第2項、第1項第3款
有下列情形之一者，處一年以上五年以下有期徒刑，得併科新臺
幣三百萬元以下罰金：
一  任意棄置有害事業廢棄物。
二  事業負責人或相關人員未依本法規定之方式貯存、清除、處
    理或再利用廢棄物，致污染環境。
三  未經主管機關許可，提供土地回填、堆置廢棄物。
四  未依第 41 條第 1 項規定領有廢棄物清除、處理許可文件，
    從事廢棄物貯存、清除、處理，或未依廢棄物清除、處理許
    可文件內容貯存、清除、處理廢棄物。
五  執行機關之人員委託未取得許可文件之業者，清除、處理一
    般廢棄物者；或明知受託人非法清除、處理而仍委託。
六  公民營廢棄物處理機構負責人或相關人員、或執行機關之人
    員未處理廢棄物，開具虛偽證明。
無許可文件，以經營廢棄物清除、處理為常業者，處三年以上十
年以下有期徒刑，得併科新臺幣九百萬元以下罰金。
